【裁判字號】    99,交簡上,70
【裁判日期】    991105
【裁判案由】    公共危險
【裁判全文】
臺灣高雄地方法院刑事判決            99年度交簡上字第70號
上  訴  人
即  被  告  丙○○
上列上訴人即被告因公共危險案件，不服中華民國99年2 月12日
本院99年度審交簡字第722 號第一審刑事簡易判決（聲請簡易判
決處刑書案號：99年度偵字第77號），提起上訴，本院管轄第二
審之合議庭判決如下：
    主  文
上訴駁回。
    事  實
一、丙○○前因公共危險案件，經臺灣臺南地方法院以90年度新
    交簡字第65號判處罰金銀元15000 元確定，於民國90年5 月
    29日繳清罰金執行完畢。詎其仍不知悔改，於98年12月14日
    22時許，在臺南市嘉南藥專附近友人家中飲酒後，明知其已
    因服用酒類達不能安全駕駛動力交通工具之程度，仍於翌日
    （15日）0 時許，駕駛車牌號碼DN-1399 號自小客車上路。
    嗣於98年12月15日1 時10分許行經高雄縣岡山鎮國道1 號高
    速公路南向346.8 公里處時，為警攔檢，經測得其呼氣酒精
    濃度為每公升0.84毫克，始知上情。
二、案經國道公路警察局第五警察隊報請臺灣高雄地方法院檢察
    署檢察官偵查後聲請簡易判決處刑。
    理  由
壹、程序方面（證據能力之判斷）：
一、國道公路警察局第五警察隊刑法第185 條之3 案件測試觀察
    紀錄表之證據能力：
  (一)按除顯有不可信之情況外，公務員職務上製作之紀錄文書、
    證明文書，得為證據，刑事訴訟法第159 條之4 第1 款定有
    明文。查卷附之國道公路警察局第五警察隊刑法第185 條之
    3 案件測試觀察紀錄表（見偵查卷第9 頁），雖係被告以外
    之人於審判外所為之書面陳述，屬於傳聞證據，然該文書之
    製作，係警察人員於查獲駕駛人酒後駕車有違反刑法第185
    條之3 案件認定不能安全駕駛情事者，例行須製作之紀錄文
    書，且查無顯有不可信之情況，故依上開規定，得為證據。
貳、實體方面：
一、訊據上訴人即被告丙○○固坦承於98年12月14日22時許，在
    臺南市嘉南藥專附近友人家中飲酒後，仍於翌日（15日）0
    時許，駕駛車牌號碼DN-1399 號自小客車上路。嗣於98年12
    月15日1 時10分許行經高雄縣岡山鎮國道1 號高速公路南向
    346.8 公里處時，為警攔檢，經測得其呼氣酒精濃度為每公
    升0.84毫克等情，惟矢口否認有何服用酒類不能安全駕駛動
    力交通工具而駕駛之犯行，辯稱：警方攔檢時伊之車身沒有
    搖擺不定，警員未讓伊作生理平衡檢測表即直線行走、同心
    圓測試，伊之酒測值不代表伊不能安全駕駛云云。
二、經查：
  (一)被告於98年12月14日22時許，在臺南市嘉南藥專附近友人家
    中飲酒後，仍於翌日（15日）0 時許，駕駛車牌號碼DN-139
    9 號自小客車上路。嗣於98年12月15日1 時10分許行經高雄
    縣岡山鎮國道1 號高速公路南向346.8 公里處時，為警攔檢
    ，經測得其呼氣酒精濃度為每公升0.84毫克等情，業據被告
    於警詢、偵查及本院供述在卷（見偵查卷第4 至6 、21至22
    頁），核與證人即查獲員警甲○○於本院證述：伊在國道五
    隊南下346.8 公里收費站攔查被告，對被告實施酒測，酒測
    值超過每公升0.55毫克等語相符（見本院交簡上字卷第82頁
    ），復有被告之酒精濃度測試值紀錄紙、內政部警政署國道
    公路警察局舉發違反道路交通管理事件通知單、國道公路警
    察局第五警察隊刑法第185 條之3 案件測試觀察紀錄表等在
    卷可憑（見警卷第7 至9 頁），此部分事實，堪信為真實。
  (二)按刑法第185 條之3 規定之「服用酒類不能安全駕駛動力交
    通工具而駕駛」罪，係抽象危險犯，並不以發生具體危險為
    必要，對於呼氣酒精濃度已達每公升0.55亳克以上，肇事率
    為一般正常人之10倍，認為已達不能安全駕車之標準，此業
    經法務部88年5 月18日以法（88）檢字第001669號函公告週
    知。且就醫學文獻所知，酒精對人體造成之影響，於呼氣時
    酒精濃度達每公升0.25毫克即會輕度中毒，造成輕度協調功
    能降低，呼氣酒精濃度達每公升0.5 毫克時，屬輕至中度中
    毒症狀，出現反應較慢、感覺減低、影響駕駛之狀況，又飲
    酒後1 小時許，其體內血液酒精濃度可達最高，飲酒1 小時
    後其體內之酒精濃度隨即消減，此亦分別有行政院國軍退除
    役官兵輔導委員會臺北榮民總醫院88年8 月5 日（88）北總
    內字第26868 號函可據。被告於本案經測得呼氣酒精濃度為
    每公升0.84毫克，已逾上述之認定標準，即已達不能安全駕
    駛動力交通工具之程度甚明。參以證人即承辦員警甲○○於
    本院審理時證述：當時是擴大臨檢，伊看到被告駕駛車輛有
    搖晃之情形，才將他攔下來，伊看到被告眼睛及臉頰都有點
    紅，便請他在路邊停車並做酒精測試，伊將被告攔下後才知
    道他講話有一點遲緩等語（見本院交簡上字卷第82、83頁）
    ，證人即警員乙○○於本院審理時證述：伊是根據觀察被告
    被帶回伊等分隊時之表態及行為製作觀察紀錄表，當時被告
    反應遲鈍、話多、滿身酒味等語（見本院交簡上字卷第85頁
    ），佐以本院勘驗被告於98年12月15日2 時許，在國道公路
    警察局第五警察隊岡山分隊警詢時之錄音，被告對於警員詢
    問之問題，確有未能即時回答，而需警員反覆詢問之情形，
    有本院99年7 月1 日勘驗筆錄在卷為憑（見本院交簡上字卷
    第52至57頁），足徵被告反應能力已因飲酒受有影響。至於
    員警當時僅係觀察被告之表態及行為製作刑法第185 條之3
    案件測試觀察紀錄表，未對被告實施酒後生理協調平衡檢測
    乙節，固據證人即警員乙○○、丁○○於本院證述在卷（見
    本院交簡上字卷第85、86頁），惟判定被告酒後已不能達安
    全駕駛之程度，係據各項資料綜合判定，並不能僅以未對被
    告施以上開檢測及紀錄，即否認被告經測得呼氣酒精濃度已
    逾上開不能安全駕駛之風險控管標準之事實，而認被告能安
    全駕駛。
  (三)從而，被告上開辯解，係事後卸責之詞，不足採信。本件事
    證明確，被告不能安全駕駛動力交通工具犯行，堪以認定。
三、核被告所為，係犯刑法第185 條之3 之不能安全駕駛動力交
    通工具罪。
四、按法官於有罪判決中，究應如何量處罪刑，為實體法賦予審
    理法官裁量之刑罰權事項，法官行使此項裁量權，自得依據
    個案情節，參諸刑法第57條所定各款犯罪情狀之規定，於該
    法定刑度範圍內，量處被告罪刑，此項量刑之裁量權，乃憲
    法所保障法官獨立審判之核心，法院行使此項裁量權，雖非
    得任意為之，仍應受一般法律原理原則之拘束，即仍須符合
    法律授權之目的、法律秩序之理念、國民法律感情及一般合
    法有效之慣例等規範，尤其應遵守比例原則及平等原則之意
    旨，否則即可能構成裁量濫用之違法（最高法院86年度臺上
    字第7655號判決參照），然如非有裁量逾越或裁量濫用之明
    顯違法情事，自不得擅加指摘其違法或不當，即使上級法院
    對下級法院裁量權之審查，亦應同此標準，此不僅在保障法
    官不受任何制度外之不當干涉，更保障法官不受制度內的異
    質干涉，此方符憲法第80條所宣示獨立審判之真義；易言之
    ，量刑輕重係屬事實審法院得依職權自由裁量之事項，苟已
    斟酌刑法第57條各款所列情狀而未逾越法定刑度，不得遽指
    為違法（最高法院72年臺上字第6696號、75年臺上字第7033
    號判例可資參照）；又在同一犯罪事實與情節，如別無其他
    加重或減輕之原因，下級審量定之刑，亦無過重或失輕之不
    當情形，則上級審法院對下級審法院之職權行使，原則上應
    予尊重（最高法院85年度臺上字第2446號判決可資參酌）。
    原審以被告罪證明確，適用刑法第185 條之3 、第41條第1
    項前段，刑法施行法第1 條之1 第1 項之規定，並審酌被告
    前因公共危險案件，經本院臺灣臺南地方法院90年度新交簡
    字第65號判處罰金銀元15000 元確定，有臺灣高等法院被告
    前案記錄1 份在卷可參，其猶不知悔悟，再犯本件犯行，顯
    然欠缺自新之意，且貿然於酒後仍駕駛車輛行駛於高速公路
    ，漠視交通安全法令，枉顧自身及公眾之安全，危害公共安
    全甚鉅，兼衡其犯後坦承犯罪，態度尚稱良好，復考量其品
    性、智識程度、生活狀況等一切情狀，量處有期徒刑3 月，
    並諭知易科罰金之折算標準，已詳加審認被告本件犯罪情狀
    而於法定刑度範圍內量刑，尚無其他明顯事證可認原審上開
    量刑有何裁量逾越或裁量濫用之明顯違法情事，本院認其認
    事用法均無違誤，量刑亦屬適當，應予維持。被告上訴意旨
    指摘原審判決量刑過重請求撤銷改判，為無理由，應予駁回
    。
據上論斷，應依刑事訴訟法第455 條之1 第1 項、第3 項、第36
8 條，判決如主文。
本案經檢察官戊○○到庭執行職務。
中    華    民    國    99    年    11    月    5     日
                  刑事第六庭  審判長法  官  李璧君
                                    法  官  曾仁勇
                                    法  官  曾鈴
以上正本證明與原本無異。
不得上訴。
中    華    民    國    99    年    11    月    8     日
                                    書記官  李月君
附錄本判決論罪科刑法條：
中華民國刑法第185條之3
服用毒品、麻醉藥品、酒類或其他相類之物，不能安全駕駛動力
交通工具而駕駛者，處 1 年以下有期徒刑、拘役或科或併科 15
萬元以下罰金。

司法院資訊處製作；財團法人民間司法改革基金會備份。
